【裁判字號】    97,訴,1077
【裁判日期】    971112
【裁判案由】    違反毒品危害防制條例
【裁判全文】
臺灣臺南地方法院刑事判決              97年度訴字第1077號
公  訴  人  臺灣臺南地方法院檢察署檢察官
被      告  乙○○
                    （現另案於臺南監獄臺南分監執行中）
上列被告因違反毒品危害防制條例案件，經檢察官提起公訴（97
年度毒偵字第1431號），被告於審理期日就被訴事實為有罪陳述
，本院聽取當事人之意見後，經合議庭裁定由受命法官獨任進行
簡式審判程序，並判決如下：
    主  文
乙○○施用第一級毒品，累犯，處有期徒刑捌月。
    事  實
一、乙○○前曾因施用毒品案件，經臺灣臺南地方法院裁定令入
    戒治處所施以強制戒治，於民國90年3月20日停止戒治釋放
    ，並於同年9月16日因停止戒治期滿未經撤銷視為執行完畢
    ，其復於受上揭強制戒治處分執行完畢並釋放後之5年內，
    再因施用毒品案件，經臺灣臺南地方法院以92年度訴字第13
    75號判決判處有期徒刑10月確定；嗣再因施用毒品及竊盜案
    件，經同院以94年度訴字第1612號、95年度簡字第1378號、
    95年度簡字第1415號判決分別判處有期徒刑1年1月、5月、6
    月，並定應執行刑為有期徒刑1年11月確定，嗣再減為有期
    徒刑6月又15日、3月、2月又15日，並定應執行刑為有期徒
    刑11月確定，甫於96年7月8日縮短期滿執行完畢。詎其仍未
    完全戒除毒癮，復基於施用第一級毒品海洛因之犯意，於97
    年4月4日20時許，在其位於臺南市○區○○路四段189號住
    處，以針筒（未據扣案）注射之方式，施用第一級毒品海洛
    因1次。嗣於同年月5日17時58分許，在臺南縣永康市○○路
    319號「全家超商」前，向楊昭明（另案偵查中）購買第一
    級毒品海洛因時，為警當場查獲。
二、案經臺南縣警察局永康分局報請臺灣臺南地方法院檢察署檢
    察官偵查起訴。
    理  由
一、本件被告所犯為死刑、無期徒刑、最輕本刑為三年以上有期
    徒刑以外之罪，亦非屬高等法院管轄之第一審案件，其於準
    備程序進行中，先就被訴事實為有罪之陳述，經法官告知簡
    式審判程序之旨，並聽取公訴檢察官之意見後，依刑事訴訟
    法第273條之1第1項、第273條之2等規定，裁定由受命法官
    獨任進行簡式審判程序，且不受同法第159條第1項、第161
    條之2、第161條之3、第163條之1及第164條至第170條所規
    定證據能力認定及調查方式之限制，合先敘明。
二、前開事實，業經被告於本院審理時坦承不諱，而被告於97年
    4月5日下午7時30分為警採集之尿液，經送往正修科技大學
    超微量研究科技中心以EIA酵素免疫分析法及GC／MS氣相層
    析質譜儀檢驗之結果，確呈現嗎啡陽性反應，此有送驗尿液
    編號與真實姓名對照表編號各冊、及該中心檢驗報告各1紙
    附卷可稽（警卷第9至10頁參見）。按海洛因係由嗎啡經化
    學合成而製得，經施用進入人體後，因代謝而分解又生成嗎
    啡，因此施用海洛因後，由尿液檢驗結果仍為嗎啡反應。是
    以，被告自白施用第一級毒品海洛因，而其採尿化驗之結果
    亦呈現施用海洛因後之代謝物即嗎啡陽性反應，乃屬科學上
    合理之現象，足認被告此部分之任意性自白核與事證相符，
    應堪予採信。再按毒品危害防制條例於92年7月9日修正公布
    ，自93年1月9日施行，其中第20條、第23條將施用毒品之刑
    事處遇程序，區分為『初犯』及『5年內再犯』、『5年後再
    犯』。依其立法理由之說明：『初犯』，經觀察、勒戒或強
    制戒治後，應為不起訴處分或不付審理之裁定；經觀察、勒
    戒或強制戒治執行完畢釋放後，『5年內再犯』者，因其再
    犯率甚高，原實施之觀察、勒戒及強制戒治既已無法收其實
    效，爰依法追訴或裁定交付審理。至於經觀察、勒戒或強制
    戒治執行完畢釋放後，『5年後再犯』者，前所實施之觀察
    、勒戒或強制戒治以足以遮斷其施用毒品之毒癮，為期自新
    及協助其斷除毒癮，仍適用『初犯』規定，先經觀察、勒戒
    或強制戒治之程序。從而依修正後之規定，僅限於『初犯』
    及『5年後再犯』二種情形，始應先經觀察、勒戒或強制戒
    治程序。倘被告於5年內再犯，經依法追訴處罰，縱其第3次
    （或第3次以上）再度施用毒品之時間，在初犯經觀察、勒
    戒或強制戒治執行完畢釋放5年以後，已不合於『5年後再犯
    』之規定，且因已於『5年內再犯』，顯見其再犯率甚高，
    原實施觀察、勒戒或強制戒治，已無法收其實效，即應依該
    條例第10條處罰（最高法院95年第7次、97年第5次刑事庭會
    議決議參照）。本件經查，被告前曾因施用毒品案件，經本
    院裁定令入戒治處所施以強制戒治，於90年3月20日停止戒
    治釋放，而於同年9月16日停止戒治期滿未經撤銷視為執行
    完畢，復於受上揭強制戒治執行完畢並釋放後之5年內即92
    年間，再因施用毒品案件，經本院判處有期徒刑10月確定，
    此有臺灣高等法院被告前案紀錄表1份附卷可按，是本件被
    告雖係於受強治戒治執行完畢後5年後，再犯本件毒品危害
    防制條例第10條第1項之罪，惟因前述5年內曾另再犯施用毒
    品罪名而屬三犯，依法仍應予追訴。故而，本件事證明確，
    被告犯行堪以認定。
三、本件核被告所為，係犯毒品危害防制條例第10條第1項之施
    用第一級毒品罪。又被告持有第一級毒品海洛因並進而施用
    ，其持有之低度行為應為施用之高度行為所吸收，不另論罪
    。再查被告前曾因施用毒品及竊盜等案件，經本院分別判處
    有期徒刑1年1月、5月、6月，並定應執行刑為有期徒刑1年
    11月確定，嗣再減為有期徒刑6月又15日、3月、2月又15日
    ，並定應執行刑為有期徒刑11月確定，甫於96年7月8日縮刑
    期滿執行完畢，此有臺灣高等法院被告前案紀錄表1份附卷
    足憑，故被告於受有期徒刑執行完畢後，5年內故意再犯本
    件有期徒刑以上之罪，依刑法第47條第1項規定，為累犯，
    應依法加重其刑。茲審酌被告前曾因施用毒品經送強制戒治
    處分以及判刑確定執行完畢，以及給予緩起訴以進行替代療
    法等機會，均仍不思戒絕毒癮、革除惡習，顯未能深切悔改
    並記取教訓，惟念及被告施用毒品之犯行，在本質上乃屬自
    我戕害身心健康之行為，及其犯後坦承犯行，態度良好等一
    切情狀，量處如主文所示之刑，以資懲戒。
四、據上論斷，應依刑事訴訟法第273條之1第1項、第299條第1
    項前段，毒品危害防制條例第10條第1項，刑法第11條前段
    、刑法第47條第1項，判決如主文。
本案經檢察官甲○○到庭執行職務。
中    華    民    國    97    年    11    月    12    日
                  刑事第十一庭  法  官  林臻嫺
以上正本證明與原本無異。
如不服本判決應於收受本判決後10日內向本院提出上訴書狀，並
應敘述具體理由。如未敘述上訴理由者，應於上訴期間屆滿後20
日內向本院補提理由書狀（均須按他造當事人之人數附繕本）「
切勿逕送上級法院」。
                                書記官  蕭伊舒
中    華    民    國    97    年    11    月    12    日
附錄本案論罪科刑法條全文：
毒品危害防制條例第10條第1項：
施用第一級毒品者，處 6 月以上 5 年以下有期徒刑。


司法院資訊處製作；財團法人民間司法改革基金會備份。
